【裁判字號】    99,交上訴,118
【裁判日期】    990917
【裁判案由】    公共危險等
【裁判全文】
臺灣高等法院刑事判決               99年度交上訴字第118號
上  訴  人
即  被  告  乙○○
選任辯護人  翁方彬律師
上列上訴人因公共危險等案件，不服臺灣板橋地方法院98年度交
訴字第214號，中華民國99年5月27日第一審判決（起訴案號：臺
灣板橋地方法院檢察署98年度偵字第24148 號），提起上訴，本
院判決如下：
    主  文
上訴駁回。
乙○○，緩刑伍年。
    事  實
一、乙○○於民國98年7 月24日上午6 時10分許，騎乘其所有車
    牌號碼N63-820 號機車，沿臺北縣板橋市縣○○道○ 段往臺
    北市方向行駛，行經縣民大道與華興街口時，應注意汽車行
    駛時，駕駛人應注意車前狀況，並隨時採取必要之安全措施
    ，且依當時天候晴、日間自然光線、柏油路面乾燥、無缺陷
    及障礙物、視距良好等一切情狀，並無任何使之不能注意之
    情形，其竟疏未注意車前狀況，因而撞及同向右前方甲○○
    所騎乘車牌號碼K2V-888 號機車，使甲○○倒地，且因而受
    有四肢背部多處擦傷之傷害。乙○○撞及甲○○後已致甲○
    ○受傷，詎其為脫免肇事責任，竟未停車救護傷者，即逕行
    駛離現場逃逸。因路人吳英豪見聞上情而追躡乙○○，並於
    追得乙○○後告以上情，而乙○○向吳英豪回稱不要多管等
    語即離去，吳英豪便記下乙○○所駕車輛之車牌號碼後告知
    甲○○，警方據報前往處理，於上開事故現場查扣車殼碎片
    並循線查獲乙○○。
二、案經甲○○訴由臺北縣政府警察局板橋分局移送臺灣板橋地
    方法院檢察署檢察官偵查起訴。
    理  由
一、證據能力：被告及辯護人對後引證據之證據能力均不爭執（
    本院卷第22頁），且觀其製作取得之情形，亦無違法或不當
    之情況，依刑事訴訟法第159條之5規定，均有證據能力，合
    先敘明。
二、訊據上訴人即被告坦承：於98年7月24日上午6時10分許，騎
    乘車牌號碼N63-820 號機車，在臺北縣板橋市縣○○道與華
    興街口，與甲○○發生擦撞，致其有四肢背部多處擦傷之傷
    害，因驚慌而肇事逃逸等犯行，核與：
（一）證人甲○○於警詢及原審證稱：98年7月24日上午6時10分
      許，伊騎乘車牌號碼K2V- 888號機車沿臺北縣板橋市縣○
      ○道往臺北方向行駛，行經臺北縣板橋市縣○○道與華興
      街口，伊左後方1名女子騎乘1輛紅色機車擦撞伊左側車身
      ，2 車均倒地，該名女子扶起機車後即駛離，並未察看或
      救護，亦未留下聯絡資料。前開肇事車輛為光陽廠牌之紅
      白機車，約100C.C.。1名吳姓路人見聞上情，尾隨前開肇
      事紅色機車並記下車號，再告知伊肇事機車之車牌號碼為
      N63- 820號等語（偵卷第8至9頁、原審卷第49頁），證人
      吳英豪於警詢、偵訊證稱：本件事故發生前，伊騎乘機車
      停在車牌號碼N63-820號機車後方，伊並未直接看到2車擦
      撞經過，係事發後伊經過2車車旁，見到騎乘車牌號碼N63
      -820號機車之女子將車牽起並駛離現場，伊追上前要求該
      女子不要離開，該女子回稱要伊不要多管等語，伊便記下
      該車車牌號碼並告知甲○○，事發當時該處車輛並不多等
      語（偵卷第11頁、第45頁），證人即處理本件事故之員警
      章敏龍於原審證稱：伊前往處理本件事故時，在現場拾得
      機車碎片，拾獲位置如卷附交通事故現場圖上標示「A 車
      散落物」處。伊復依甲○○所提供之車牌號碼查詢車籍資
      料，比對甲○○所述肇事車輛駕駛為女子、現場拾獲之機
      車碎片均與車籍資料相符，因而認為被告涉嫌等語（原審
      卷第50頁），大致相符。又證人章敏龍於本件事故現場查
      扣之機車碎片，為紅色車殼一情，有前開機車碎片扣案及
      照片在卷可按（偵卷第30頁、第35頁、第36頁），且前開
      機車車殼為配置於光陽工業股份有限公司所出產之KIWI系
      列機種機車前輪土除後段部分零件一情，有光陽工業股份
      有限公司99年1月20日光管法字第9901002號函在卷可參（
      原審卷第30頁），而被告所有之車牌號碼N63-820 號機車
      即為光陽廠牌，排氣量101C.C.，顏色為紅白一 節，亦有
      車籍資料在卷可稽（偵卷第25、26頁）。且被害人因而受
      有四肢背部多處擦傷之傷害，亦有亞東醫院診斷證明書在
      卷可參（偵卷第27頁），足認被告上開自白，有證據可佐
      ，堪予採信。此部份事實，堪予認定。
（二）按汽車行駛時，駕駛人應注意車前狀況，並隨時採取必要
      之安全措施，道路交通安全規則第94條第3項定有明文。
      被告騎乘機車疏未注意車前狀況而由後撞擊甲○○所騎機
      車，且依交通事故調查報告表所載及現場相片所示，本件
      事故發生時天候晴、日間自然光線、柏油路面乾燥、無缺
      陷及障礙物、視距良好，被告肇事時應無不能注意之情事
      ，被告竟疏未注意車前狀況，因而發生擦撞，顯見被告確
      有過失。且被害人甲○○因而受有傷害，則被告之過失行
      為與甲○○所受之傷害間，自具有相當因果關係。
（三）刑法第185條之4之肇事逃逸罪，係為維護交通安全，加強
      救護，減少被害人之死傷，促使駕駛人於肇事後，能對被
      害人即時救護而設，並寓有肇事者須待公權力機關進行現
      場證據之蒐集及保全，以免增加日後查緝犯嫌與舉證犯罪
      之困難，同時可免被害人求償無門。且刑法第185條之4具
      有遺棄罪之性質，乃參照刑法第294條第1項之刑度增設，
      第185條之4之救護義務不以駕駛人因故意或過失肇事致人
      傷亡為必要，只要其為該交通事故之現場當事人，則對事
      故現場之傷亡人員皆有救護之義務。查本件被告肇事致甲
      ○○受有前開傷害等情，業如前述，無論車禍責任歸屬如
      何，被告即應依前開規定報請警方處理，並停留現場等候
      調查，惟竟逕行離去，揆諸前開說明，被告駕駛動力汽車
      肇事致人受傷，既無急迫之衝突情事（如傷重送醫急救或
      其他類似情況），自應採取上揭措施、報警並停留現場，
      靜候配合警方處理，被告違反前開規定，自難辭肇事後駕
      車逃逸刑責。
綜上，本案事證明確，被告犯行，堪予認定。
三、核被告所為，係犯刑法第284條第1項前段之過失傷害罪、第
    185條之4之肇事逃逸罪。被告所犯上開2罪間，罪名互異，
    行為亦殊，應予分論併罰。
四、原審以事證明確，適用刑事訴訟法第299條第1項前段，刑法
    第284第1項前段、第185條之4、第51條第5款，並審酌被告
    過失程度，告訴人所受之傷勢為擦傷，尚非嚴重，肇事地點
    車輛往來十分頻繁，被告肇事後未實施救護或為其他防護措
    施，所生危害非淺，及被告素行、智識程度、犯罪動機，犯
    罪態度等一切情狀，分別量處有期徒刑三月，八月，並定應
    執行刑有期徒刑九月。認事用法，核無不合。被告上訴，請
    求輕判，為無理由，應予駁回。惟被告未曾受有期徒刑以上
    刑之宣告，並無前科，有本院被告前案紀錄表在卷可參，且
    於本院坦承錯誤，並已與被害人達成民事和解，被害人願原
    諒被告，並請法院給予被告自新機會等情，有和解書在卷可
    參（本院卷第13頁），據此，堪認被告經此論罪科刑教訓，
    當知悔悟、謹慎，而無再犯之虞，爰諭知緩刑伍年，以啟自
    新。
據上論斷，應依刑事訴訟法第368條，刑法第74條第1項第1款，
判決如主文。
本案經檢察官侯千姬到庭執行職務。
中    華    民    國    99    年    9     月    17    日
                  刑事第十八庭審判長法  官  吳鴻章
                                    法  官  汪梅芬
                                    法  官  周政達
以上正本證明與原本無異。
過失傷害部分不得上訴。
其餘部分如不服本判決，應於收受送達後10日內向本院提出上訴
書狀，其未敘述上訴之理由者並得於提起上訴後10日內向本院補
提理由書（均須按他造當事人之人數附繕本）「切勿逕送上級法
院」。
                                    書記官  廖純瑜
中    華    民    國    99    年    9     月    17    日
附錄：本案論罪科刑法條全文
中華民國刑法第185條之4（肇事遺棄罪）
駕駛動力交通工具肇事，致人死傷而逃逸者，處6月以上5年以下
有期徒刑。
中華民國刑法第284條
（過失傷害罪）
因過失傷害人者，處6月以下有期徒刑、拘役或5百元以下罰金，
致重傷者，處1年以下有期徒刑、拘役或5百元以下罰金。
從事業務之人，因業務上之過失傷害人者，處1年以下有期徒刑
、拘役或1千元以下罰金，致重傷者，處3年以下有期徒刑、拘役
或2千元以下罰金。

司法院資訊處製作；財團法人民間司法改革基金會備份。
